臺灣士林地方法院刑事判決　　　　　　　　　　　　　九十三年度交易字第二三號
　　公　訴　人　臺灣士林地方法院檢察署檢察官
　　被　　　告　乙○
　　　　　　　　甲○○
右列被告等因過失傷害案件，經檢察官提起公訴（九十二年度調偵字第五０四、五０
五號），本院判決如左：
    主  文
乙○因過失傷害人，處有期徒刑月，如易科罰金，以佰元折算壹日。
甲○○因過失傷害人，處拘役肆拾日，如易科罰金，以佰元折算壹日。
    事  實
一、乙○無駕駛執照，於民國九十一年十一月十七日下午五時（起訴書誤為五時二十
    分）許，騎乘車號ＩＣＪ─三二０號重機車，沿臺北市大同區○○○路○段，在
    外線車道由北往南方向行駛，行經延平北路四段二０一號前靠近迪化街口時，原
    應注意變換車道時，應先顯示方向燈或手勢，並應讓直行車先行，且依其情形又
    非不能注意，竟疏未注意，未顯示方向燈或手勢即貿然自外線車道切換至內線車
    道欲左轉迪化街，適有甲○○騎乘車號ＦＣ七—六０八號重機車，沿延平北路四
    段外線車道自左後方同向駛來，亦應注意行經該有閃爍黃燈號誌路口應減速慢行
    ，且依其情形又非不能注意，竟疏未注意，而仍以時速五十公里之速度前進，見
    乙○突然向左變換車道，立即緊急煞車並向左閃避，因重心不穩致摔落地面，受
    有雙膝、右手肘等多處擦傷及右肩挫傷之傷害，其騎乘之ＦＣ七—六０八號重機
    車於甲○○落地後仍繼續向前滑行，碰撞乙○騎乘之ＩＣＪ─三二０號重機車，
    乙○因而倒地，受有左側脛、腓骨粉碎性及開放性骨折合併小腿皮膚缺損之傷害
    。嗣經警至現場處理時，乙○、甲○○於犯罪被發覺前，當場承認為肇事人而自
    首犯罪。
二、案經乙○、甲○○訴請臺北市政府警察局大同分局、士林分局報請台灣士林地方
    法院檢察署檢察官偵查起訴。
    理  由
一、訊據被告乙○、甲○○對其等騎乘之機車於右揭時地發生碰撞，致二人受傷之事
    實供承不諱，並有道路交通事故調查報告表、現場及機車照片、診斷證明書等附
    卷可稽。惟被告等二人矢口否認有何犯行，被告乙○辯稱：車禍發生時，伊機車
    停在外線道等待左轉，遭被告甲○○之機車自後撞及，該時伊並未向左行駛云云
    。被告甲○○則辯稱：車禍發生時延平北路、迪化街口之閃光號誌並未運作，且
    伊於行經該路口時有減速慢行，時速低於五十公里以下云云。經查：
    (一)起訴書雖載本件車禍之時間為九十一年十一月十七日十七時二十分許，惟查本
      件車禍發生後，係由民眾以一一九電話報案，由臺北市政府消防局於同日十七
      時六分通知救護人員出勤，於十七時九分到達現場，勤務指揮中心並於十七時
      十分通知臺北市政府警察局大同分局，該局隨即派員處理，有臺北市政府消防
      局救護紀錄表、臺北市政府警察局大同分局受理各類案件紀錄表附卷可稽（附
      台灣士林地方法院檢察署九十二年度偵字第四八九七號卷第九頁、第五十三頁
      ），可知車禍發生之時間，應在報案之時間即該日十七時六分之前，尚不可能
      為起訴書所指之十七時二十分。又被告乙○、甲○○二人於九十二年六月十一
      日警訊時均稱車禍時間為下午十七時許（見台灣士林地方法院檢察署九十二年
      度偵字第六九八八號卷第六、十頁），故本件事故發生之時間應為下午十七時
      許，殆可認定。
    (二)又被告乙○雖稱車禍發生時其機車係停於外側車道偏右外側位置等待左轉而靜
      止中（位置如台灣士林地方法院檢察署九十二年度偵字第四八九七號卷第十一
      頁照片畫圈位置），並未行駛云云。惟被告乙○未顯示方向燈或手勢即向左切
      換車道，致在後同向行駛之被告甲○○閃避不及而發生車禍等情，業據被告甲
      ○○供述綦詳。又二車因車禍所造成之車損為：被告乙○騎乘之ＩＣＪ─三二
      ０號重機車左側車身撞毀，前置物籃變形，右前方向燈撞損，車牌撞損；被告
      甲○○騎乘之ＦＣ七—六０八號重機車前車頭導流板撞損破裂，右側車身導流
      板撞損，左側車身導流板擦地痕，有臺北市政府警察局大同分局交通分隊道路
      交通事故補充資料表可按。可知被告乙○之ＩＣＪ─三二０號重機車係左側受
      損較為嚴重，被告甲○○騎乘之ＦＣ七—六０八號重機車係車頭、右側受損嚴
      重。另依道路交通事故調查報告表所附現場圖所示，被告甲○○之ＦＣ七—六
      ０八號重機車於碰撞後在延平北路四段北往南方向於內線車道留有十四‧七公
      尺之刮地痕，被告乙○騎乘之ＩＣＪ─三二０號重機車則倒於同方向之外側車
      道，參以被告乙○稱伊聽到很大之撞擊聲，接著撞到伊的左腳；伊倒地後，車
      子有往前面去等語，被告甲○○亦稱：伊閃避被告乙○之機車跌倒摔在地上，
      車子往前滑行，在伊的機車撞到被告乙○之前，伊人已經跌倒和機車分開等語
      。足認係被告甲○○先緊急煞車並向左閃避，惟其因失去平衡致人落地，其Ｆ
      Ｃ七—六０八號重機車向左傾斜擦地繼續向前滑行，該車之車頭、右側與被告
      乙○之ＩＣＪ─三二０號重機車左側發生碰撞，之後仍再往前滑行，於機車左
      側造成擦地痕，並於現場地面遺留刮地痕，被告乙○之ＩＣＪ─三二０號重機
      車於左側遭碰撞後，亦因物理力之作用向右偏滑至外線車道。自被告甲○○機
      車之刮地痕之起點極靠近內外車道之分線以觀，足認被告甲○○機車閃避之起
      點亦係靠近該處，被告乙○稱其機車停於外線車道偏右外側處云云，要屬不實
      甚明。參諸被告甲○○機車遺留之十四‧七公尺之刮地痕均係位於內線車道，
      且係向左歪斜，可知其供稱因被告乙○未打方向燈即貿然向左變換至內側車道
      ，故其緊急煞車並向左閃避等語，尚非子虛。足徵被告乙○確有向左變換車道
      ，被告乙○辯稱車禍時其機車係靜止並未行進云云，要屬卸責之詞，不足採信
      。
    (三)再被告甲○○曾於九十二年八月二十七日以電子郵件向臺北市政府市長信箱反
      映案發現場之交通號誌不亮，經臺北市交通管制工程處回函稱該處之號誌係配
      合迪化污水處理廠附設運動公園設置先行拆除，將俟延平北路、敦煌路口號誌
      回函距案發時已逾半年，且未說明交通號誌拆除之時間，尚無法證明案發時肇
      事地點之交通號誌係故障或已拆除。且車禍地點於案發時之交通號誌為閃光號
      誌且動作正常等情，業據被告乙○供述甚明，並有警製之道路交通事故調查報
      告表之記載可按。復經本院函詢臺北市交通管制局有關案發地點之交通號誌，
      經該局函復稱：延平北路四段與迪化街二段口設有閃光號誌，其種類為單閃光
      燈箱，九十一年十一月十七日下午五時至五時三十分，該處並未接獲該處任何
      故障通報及維修紀錄，有該局九十三年三月二十五日北市交工程字第０九三三
      ０一０八三００號函附卷足稽。堪認車禍發生時現場之閃光號誌處於正常運作
      中，被告甲○○辯稱當時號誌並未運作云云，亦屬避重就輕之詞，無足採信。
    (四)另肇事地點之行車速率限制為時速五十公里，有道路交通事故調查報告表之記
      載可按。被告甲○○於本院審理中雖辯稱其肇事時之車速低於時速五十公里云
      云，惟查，其於警訊時對其車速為時速五十公里一節，業已供述明確，稱：（
      你當天行車速度？）大約是五十公里上下等語（見台灣士林地方法院檢察署九
      十二年度偵字第四八九七號卷第三十頁）。至被告甲○○提出計算表一件，認
      以時速四十公里計算，其騎乘之ＦＣ七—六０八號重機車擦地痕跡應為二０‧
      六公尺，而本件擦地痕跡僅為十四‧七公尺，故推算其肇事時之時速應低於四
      十公里云云。惟查上揭計算表係以動摩擦係數０‧三為計算依據，惟被告甲○
      ○就動摩擦係數何以為０‧三及計算公式有何依據，則未有合理說明。且姑不
      論前揭動摩擦係數及計算公式是否正確，該表所憑計算之時速四十公里，係指
      機車開始滑行即擦地時之速度而言，而被告甲○○於機車開始滑行前已為緊急
      煞車，自足使機車車速減緩，且被告甲○○於車禍時自ＦＣ七—六０八號重機
      車摔落地面，嗣該機車並與被告乙○之機車發生碰撞，亦均足以影響ＦＣ七—
      六０八號重機車車速及滑行方向、距離，被告甲○○所提計算表未將上開變數
      加入考量，不足作為認定其車速之依據甚明。是被告甲○○嗣後翻異前詞，亦
      屬避就之詞，應以其警訊時之供詞可採，認被告甲○○騎乘機車之速度為時速
      五十公里。
    (五)按行車變換車道時，應先顯示方向燈或手勢，並讓直行車先行；又駕駛人駕駛
      汽車，應遵守道路交通標誌、標線、號誌之指示，道路交通安全規則第九十一
      條第六款、第九十七條第五款、第九十條定有明文。再閃光黃燈表示「警告」
      ，車輛應減速接近，注意安全，小心通過，道路交通標誌、標線、號誌設置規
      則第二一一條第一項第一款亦規定甚明。被告乙○、甲○○騎乘機車自應注意
      上揭規定，且依其情形又非不能注意，竟疏未注意，被告乙○未讓直行之被告
      甲○○機車先行，且未顯示方向燈或手勢即貿然自外線車道變換至內線車道，
      被告耿英則未遵守閃爍黃燈號誌減速慢行而仍以時速五十公里前進，以致發生
      車禍，其二人有過失甚明，臺北市車輛行車事故鑑定委員會及覆議委員會均同
      此見解，認被告乙○橫越道路未注意來往車輛，被告甲○○行經閃光號誌路口
      未減速慢行，同為肇事原因，有臺北市車輛行車事故鑑定委員會九十二年七月
      二十九日北鑑審字第０九二三０二一五八００號函及鑑定意見書、臺北市車輛
      行車事故鑑定覆議委員會九十二年十二月十一日北市交五字第０九二三四四六
      六一００號函及鑑定覆議意見書等在卷足參。是被告乙○、甲○○對車禍之發
      生均有過失，其等之過失與對方受傷間復有相當因果關係，本件事證業臻明確
      ，被告等犯行堪予認定，應依法論科。
二、核被告等所為，均係犯刑法第二百八十四條第一項前段之普通過失傷害罪。又被
    告乙○無駕駛執照，業據其自承在卷，其無駕駛執照駕車因而致人受傷，應依道
    路交通管理處罰條例第八十六條第一項規定加重其刑。被告乙○、甲○○等於肇
    事後警員前往處理時在場，並當場承認為肇事者，有台北市政府警察局大同分局
    交通分隊製作之自首報告書一紙在卷可按，其等於犯罪未發覺前自首，應依刑法
    第六十二條前段之規定減輕其刑。爰就被告乙○部分依先加後減之例，並審酌被
    告乙○、甲○○二人之過失程度，對對方造成之傷害及二人犯後均未坦承犯行且
    未達成民事和解等一切情狀，分別量處如主文所示之刑，並諭知易科罰金之折算
    標準，以資懲儆。
據上論斷，應依刑事訴訟法第二百九十九條第一項前段、刑法第二百八十四條第一項
前段、第六十二條前段、第四十一條第一項、道路交通管理處罰條例第八十六條第一
項、罰金罰鍰提高標準條例第一條前段、第二條，判決如主文。
本案經檢察官楊淑芬到庭執行職務
中　　　華　　　民　　　國　　九十三　　年　　　四　　　月　　 三十 　　日
                                  臺灣士林地方法院刑事第六庭
　　                                  審判長法  官  趙  文  卿
                                            法  官  朱  光  仁
                                            法  官  彭  洪  媛
右正本證明與原本無異。
如不服本判決，應於判決送達後十日內，向本院提出上訴狀。
                                            書記官  周  霙  蘭
中　　　華　　　民　　　國　　九十三　　年　　　四　　　月　　 三十 　　日
附錄本案論罪科刑法條全文：
刑法第二百八十四條第一項
  因過失傷害人者，處六月以下有期徒刑、拘役或五百元以下罰金，致重傷者，處一
年以下有期徒刑、拘役或五百元以下罰金。
